【裁判字號】    91,訴緝,12
【裁判日期】    920319
【裁判案由】    行使偽造文書等
【裁判全文】
臺灣花蓮地方法院刑事判決                          九十一年度訴緝字第一二號
    公  訴  人  臺灣花蓮地方法院檢察署檢察官
    被      告  丙○○
右列被告因行使偽造文書等案件，經檢察官提起公訴（八十八年度偵緝字第一八六號
）及移
    主  文
丙○○共同連續行使偽造私文書，足以生損害於公眾及他人，累犯，處有期徒刑肆月
，如易科罰金，以參佰元折算壹日。偽造之「林聖堯」印章壹枚，偽造「乙○○」署
押壹枚（含偽造指印貳枚）、偽造「林聖堯」署押壹枚（含偽造指印陸枚），均沒收
。
    事  實
一、丙○○於民國八十一年間，因違反麻醉藥品管理條例案件，經臺灣高等法院花蓮
    分院判處有期徒刑七月，於八十三年七月二十三日執行完畢，仍不知悔改，於八
    十六年間承包俊吉營造有限公司（下稱俊吉公司）在花蓮縣境內之鐵工工程，及
    承包新恆產林業有限公司（簡稱新恆產公司）之灌溉工作，明知其並未雇傭乙○○擔任鐵工，亦未雇用林聖堯為新恆產公司擔任澆水工作，竟與不詳姓名之成年
    男子，共同基於偽造文書之概括犯意，於八十六年十二月間，由丙○○連續虛偽
    填載乙○○、林聖堯各領得十七萬元工資之切結書，由該不詳姓名之人偽造渠二
    人署押（含偽造乙○○指印二枚、林聖堯指印六枚），並由丙○○偽刻林聖堯之
    印章一枚，分別由丙○○將偽造乙○○之切結書持交予俊吉公司工頭丁○○，將
    偽造林聖堯之切結書及印章一枚新恆產公司負責人林焰福，以向俊吉公司、新恆
    產公司請領工程款，致使不知情之俊吉公司及新恆產公司據以作成薪資表，並分
    別製作乙○○、林聖堯之各類扣繳暨免扣繳憑單，而持向稅捐機關申報營利事業
    所得稅，以此不正當方法逃漏稅捐，足以生損害於稅捐稽徵機關對於稅務管理之
    正確性及賦稅之公平及乙○○、林聖堯之權益。
二、案經臺灣花蓮地方法院檢察署檢察官簽分偵查起訴及移送併案審理。
    理  由
一、訊據被告丙○○否認上開犯行，辯稱伊有製作空白切結書之內容，但因將工程又
    轉包予甲○○，遂將空白切結書交付予甲○○，古某交回切結書時，已填有乙○○、林聖堯之姓名及蓋指印，當時並不知道渠二人是人頭云云。經查，被告丙○○於八十六年間並未雇用乙○○、林聖堯從事鐵工或澆水之工作等情，業據證人
    乙○○、林聖堯證述在卷，而被告丙○○將其二人之切結書交予丁○○、林焰福
    以報領工程款等情，亦為被告所是認，並據證人丁○○、林焰福證述無訛，故上
    開事實應可確定，合先敘明。訊據被告丙○○於本院初訊中，已坦承明知乙○○
    未在俊吉公司工作等語（見本院九十一年度他字第四號卷第十四頁），其嗣後亦
    陳稱伊帶伊以前吸毒的朋友在俊吉公司之工地工作，有些是臨時工，有些工人都
    會在工程做完後填寫切結書，堪認被告應明知其所雇用工人之身份為何，且被告
    亦自承伊偽刻林聖堯之印章（見本院卷第九十五頁），顯見伊確實未雇用乙○○
    、林聖堯二人。況參諸乙○○之切結書上所載地址部分為「台北新莊四八－一號
    」等字，顯有所嚴重缺漏，而林聖堯之地址為「明義街七九－八號」，亦非翔實
    ，因切結書為製作薪資表或各類扣交憑單之重要憑據，若上開工人確實有領取款
    項，令工人填寫切結書之人，應特別詳加注意，故縱使被告丙○○辯稱該切結書
    為甲○○所交付屬實，其收受時豈不生疑，且乙○○、林聖堯所為工作性質不同
    ，其等所收受領薪資為何恰均為十七萬元？顯見其應明知乙○○、林聖堯二人應
    確實未為俊吉公司、新恆產公司工作，應係為虛報其等工資以向上開公司請款而
    製作不實之切結書。此外，另有切結書二份、新恆產公司薪資表一份在卷可參，
    另本院將上開林聖堯之切結書一份上之指印與被告當庭製作之指紋卡送請法務部
    調查局鑑定，經查，上開切結書之指印六枚，非屬被告所有，此有法務部調查局
    鑑定通知書一份在卷可稽（見本院卷第六十頁），堪認本件應另有共犯，併此敘
    明。綜上所述，被告所辯應屬卸責之詞，不足採信，應予依法論科。
二、核被告所為，係犯稅捐稽徵法第四十一條之逃漏稅捐罪、刑法第二百十六條、第
    二百十條之行使偽造私文書罪、第二百十七條第一項之偽造印章罪、偽造署押罪
    。被告由另不詳姓名之人偽造乙○○、林聖堯之署押（含偽造乙○○指印二枚、
    林聖堯指印六枚）後，復偽造切結書，其偽造署押之低度行為為偽造文書之高度
    行為所吸收，又其偽造切結書而後持以行使，其偽造之低度行為應為行使之高度
    行為所吸收，均不另論罪。被告與不詳姓名之人共同為上開行使偽造文書、偽造
    印章（偽刻林聖堯印章）、逃漏稅捐等犯行，有犯意聯絡及行為分擔，為共同正
    犯。又被告先後二次行使偽造之私文書行為、逃漏稅捐犯行，均時間緊接，方法
    相同，顯基於概括之犯意反覆為之，為連續犯，應依刑法第五十六條之規定，以
    一罪論，並加重其刑。被告就前開行使偽造文書、偽造印章及逃漏稅捐罪三罪間
    ，有方法、結果之牽連關係，應從較重之行使偽造私文書罪論處。被告前受有事
    實欄記載之科刑執行情形，五年以內再犯本件有期徒刑以上之罪，為累犯，依刑
    法第四十七條規定加重其刑。本院在審酌被告之犯罪動機、目的，因此所造成被
    害人之損害以及其犯罪後態度等一切情狀，量處如主文所示之刑，並諭知易科罰
    金的折算標準。又被告行為後，刑法第四十一條業於九十年一月四日修正為：「
    犯最重本刑為五年以下有期徒刑以下之刑之罪，而受六月以下有期徒刑或拘役之
    宣告，因身體、教育、職業或家庭之關係，執行顯有困難者，得以一元以上三元
    以下折算壹日，易科罰金。」，並於九十年一月十日經總統公布施行，被告行為
    後法律既有變更，比較新舊法的結果，修正後之規定對被告較為有利，依刑法第
二條第一項前段的規定，仍應適用裁判時的新法，即裁判時之刑法第四十一條第
    一項前段規定，定其易科罰金之折算標準。又被告除起訴書所記載之行使偽造乙○○切結書以逃漏稅捐外，其餘如行使偽造林聖堯之切結書、偽造印章等犯行，
    起訴書雖未敘及，然該部分由檢察官移送本院併辦，此部分事實與起訴判罪部分
    有連續犯及牽連犯關係，屬裁判上一罪，為起訴效力所及，本院應併予審理。
三、偽造林聖堯印章一枚，偽造乙○○、林聖堯之署押各一個（含偽造乙○○指印二
    枚、林聖堯指印六枚），應依刑法第二百十九條之規定宣告沒收。至於被告所偽
    造乙○○、林聖堯之切結書，雖屬被告犯罪所用之物，然在被告提出行使之後已
    經由俊吉公司、新恆產公司為申報稅捐之用，已非屬被告所有，自不得另為沒收
    之諭知。
四、至被告丙○○堅稱上開身份資料為甲○○所提供，伊縱認為有罪，甲○○也應該
    接受法律制裁，甲○○對此事確屬知情等語（見本院卷第七十六頁）。經查，甲○○所涉偽造文書等犯行前經檢察官分案調查，認其無犯罪嫌疑，經檢察官於九
    十一年四月三日以九十年度偵字第二六七七號不起訴處分，此有該不起訴處分書
    影本一份附卷可參。然上開不起訴處分後，經本件併案之檢察官偵查時，甲○○
    自承「我知道從前丙○○要我在四、五張紙上簽名與蓋指印，我未看清楚紙上內
    容，但紙上文字是直行的，後面有姓名欄，我依丙○○指示在名字的位置上簽某
    人之名字並蓋指印，四、五張都是如此」、「當時與丙○○是朋友，他說要我幫
    他蓋指印，當時他工作很忙，我知道他是在作工程的，丙○○說他請我為他簽名
    蓋指印，讓他好工作，但我不知道他要作何用」（見併案九十一年度偵字第一二
    三六號卷第三二、三三頁），其於本院中證稱：「我有幫丙○○蓋指印、簽名，
    但不知道內容是作什麼，幫他蓋的是所提示之切結書．．．當時和家裡不合，愛
    打電動玩具，和丙○○住在一起」（見本院卷第九十二、九十三頁）等語，然甲○○於八十八年度偵緝字第一八六號偵查中均未提及此事，且證人鄭正雄、林卻
    來於該案偵查中證稱確實見甲○○交付一疊身份證影本予被告，又參酌甲○○從
    事保險業務，依其智識程度，豈會僅憑被告指示，在切結書上簽他人之名字或捺
    印，而對簽署文件內容均毫不知悉？故甲○○究與被告有無共犯關係，實屬可疑
    ，然因甲○○業經檢察官為不起訴，其於偵查、本院中之所為不同證詞，是否為
    新事實、新證據，應由檢察官重行偵查？均容由檢察官斟酌上情，另予調查，併
    予敘明。
據上論斷，應依刑事訴訟法第二百九十九條第一項前段，稅捐稽徵法第四十一條、刑
法第二條第一項前段、第十一條、第二十八條、第五十六條、第二百十六條、第二百
十條、第二百十七條、第五十五條、第四十七條、第四十一條第一項前段、第二百十
九條，罰金罰鍰提高標準條例第二條，判決如主文。
本案經檢察官黃蘭雅到庭執行職務。
中      華      民      國    九十二    年      三      月     十九     日
                              臺灣花蓮地方法院刑事庭
                                  法  官  鄭  培  麗
右正本證明與原本無異。
如對本判決不服，應於送達後十日內，向本院提出上訴狀。（應抄附繕本）告訴人或
被害人如對於本判決不服者，應具備理由請求檢察官上訴，其上訴期間之計算係以檢
察官收受判決正本之日期為準。
                                  法院書記官
中      華      民      國    九十二    年      三      月     二十     日
附錄本判決論罪之法律條文：
稅捐稽徵法第四十一條：
納稅義務人以詐術或其他不正當方法逃漏稅者，處五年以下有期徒刑、拘役或科或併
科新臺幣六萬元以下罰金。
刑法第二百十六條：
行使第二百十條至第二百十五條之文書者，依偽造、變造文書或登載不實事項或使登
載不實事項之規定處斷。
刑法第二百十條：
偽造、變造私文書，足以生損害於公眾或他人者，處五年以下有期徒刑。
刑法第二百十七條：
偽造印章、印文或署押，足以生損害於公眾或他人者，處三年以下有期徒刑。
盜用印章、印文或署押，足以生損害於公眾或他人者，亦同。
刑法第二百十九條：
偽造之印章、印文或署押，不問屬於犯人與否，沒收之。


司法院資訊處製作；財團法人民間司法改革基金會備份。
